臺灣高等法院臺中分院刑事裁定　　　　　　　　　　　九十一年度抗字第七九四號
　　抗　告　人
　　即聲 請 人　乙　○
右抗告人因聲請法官迴避案件，不服臺灣南投地方法院中華民國九十一年十月七日九
十一年度聲字第三五五號裁定，提起抗告，本院裁定如左：
      主  文
抗告駁回。
      理  由
一、本件抗告意旨略以：抗告人自訴被告戊○○、甲○○、己○○、丁○○、丙○○
    共同詐欺一案，於自訴狀中已詳述被告等如何共同設局詐騙之事實，並附呈證物
    以供調查。詎原審承審之法官林永祥於民國九十一年六月四日第一次調查庭時，
    竟輕信被告甲○○、己○○二人片面之答辯，未待調查，即當庭向抗告人之代理
    人即自訴代理人諭知：「這兩人說他們是被害者，何以自訴人要告他們？告他們
    證據何在？回去向自訴人查問清楚具狀說明，下次請自訴人到庭」，抗告人之代
    理人當即轉告抗告人，抗告人並於九十一年七月二日補充自訴理由，對於被告戊○○、甲○○及己○○等人如何遊說、引誘、如何帶同抗告人向被告丁○○交付
    支票及如何虛偽訂定投資契約等情，指訴歷歷。且被告戊○○於第一次調查庭時
    業已供承：「當初就是我去找自訴人參加投資的，我會負責善後，我就跟自訴人
    說每個月來跟我拿五十萬元」等語；被告甲○○、己○○亦稱：「當時我們去找
    人投資時，整個契約過程自訴人也都在場‧‧‧」等語，是被告甲○○、己○○
    二人有參與共同詐欺之行為甚明。然原審承審法官未審先判，竟聽信被告甲○○
    、己○○片面之答辯，當庭向抗告人之代理人諭知被告甲○○、己○○二人可能
    是被害者，不能隨便亂告云云，此種審理態度實有欠公正，難免令人質疑其有偏
    頗之虞。又迨九十一年七月九日第二次調查庭時，甫開庭，承審法官又一再對抗
    告人諭知：被告甲○○、己○○二人如是被害者，你告他們可能會犯上誣告罪，
    這事情會很嚴重的，你要考慮清楚，不信你可以去問別的律師云云（有輕蔑抗告
    人之代理人之意）。似此，一再於公開審理場合，諭知被告甲○○、己○○二人
    為被害者，並指抗告人告他們可能會吃上誣告官司、事態嚴重等情，顯屬未審先
    判，不但使抗告人內心惶恐，抑且助長被告之氣勢囂張，因而造成被告在法庭外
    對抗告人大聲叫喊：你亂告，會叫你坐牢等語。使本件案情尚未經調查，即呈一
    面倒之態勢，於此尤感偏頗之虞。抗告人因依刑事訴訟法第十八條第二款之規定
    ，聲請裁定承審法官迴避，孰料原審未予詳查，遽為駁回抗告人之聲請，甚且於
    駁回理由中，涉及對於詐欺案件之實體判斷，為此提起抗告，請求撤銷原裁定，
    另為適法之裁定等語。
二、按法官有刑事訴訟法第十七條以外之情形，足認其執行職務有偏頗之虞者，當事
    人得聲請法官迴避，刑事訴訟法第十八條第二款固定有明文。惟此所謂「足認其
    執行職務有偏頗之虞者」，須以一般通常之人所具有之合理觀點，對於該承辦法
    官能否為公平之裁判，均足產生懷疑；且此種懷疑之發生，存有其安全客觀之原
    因，而非僅出諸當事人自己主觀之判斷者，始足當之。至於訴訟上之指揮乃專屬
    於法院之職權，當事人之主張、聲請，在無礙於事實之確認以及法的解釋適用之
    範圍下，法院固得斟酌其請求以為訴訟之進行，但仍不得以此對當事人之有利與
    否，作為其將有不公平裁判之依據，更不得以此訴訟之進行與否而謂有偏頗之虞
    聲請法官迴避（最高法院七十九年度臺抗字第三一八號判例參照）。且按「辯護
    人應選任律師充之。但審判中經審判長許可者，亦得選任非律師為辯護人」、「
    第二十八條至第三十條之規定、第三十二條及第三十三條之規定，於被告或自訴
    人之代理人準用之」、「自訴人得委任代理人到場。但法院認為必要時，得命本
    人到場」，刑事訴訟法第二十九條、第三十八條、第三十七條分別定有明文。是
    自訴人選任代理人者，以選任律師充之為原則，如選任非律師為代理人者，則須
    經審判長之許可，又雖經審判長許可其選任非律師為代理人，如法院認有必要，
    仍得命本人到場。凡此規定意旨，均在求訴訟之促進與實體真實之發現，是審判
    長或法院依法行使上開職權，要不得任意指為有何偏頗之虞可言。又「法院或受
    命法官，得於第一次審判期日前，訊問自訴人、被告及蒐集或調查證據‧‧‧」
    、「第一項訊問及調查結果，如認為案件有第二百五十二條至第二百五十四條之
    情形者，得以裁定駁回自訴，並準用第二百五十三條第二項至第四項之規定」，
    同法第三百二十六條第一項、第三項復定有明文，是得以裁定駁回自訴者，本包
    括刑事訴訟法第二百五十二條第十款所定被告「犯罪嫌疑不足者」之情形，而法
    院依上揭規定裁定駁回自訴，自訴人不服，雖得依抗告程序請求救濟，然究難認
    法院所為上開裁定，對於本案之審理，即屬有偏頗之虞。上揭規定雖非關於法官
    執行職務有無偏頗之虞之直接規定，究能從其論理解釋，而推得其結論。且法官
    執行職務有無偏頗之虞，除以審判以外之因素為聲請迴避之原因外，本需從當事
    人依其刑事訴訟制度所賦予之程序主體權利是否受到法官不當之限制或禁止，致
    已難期法院為公正之審判觀之，而與當事人是否即將遭受不利益之裁判結果無涉
    。是法院於為裁判之前，公開其階段性之心證，以曉諭當事人適時提出證據，或
    就事實及法律意見再為陳述或表明，以為其裁判參酌之考量者，既為保障當事人
    程序主體權之正當舉措，而非在限制當事人之程序參與權利，自無任何偏頗之虞
    可言。本案抗告人聲請原審法院承審法官迴避，惟依抗告人所述內容觀之，承審
    法官所為者，或屬其法定職權範圍內之舉措（禁止選任非律師為自訴代理人，或
    雖許可其選任，仍命自訴人本人到庭），或屬階段性心證之公開（被告甲○○、
    己○○二人犯罪嫌疑是否足夠），或為裁判（實體判決、程序判決或駁回自訴之
    裁定）前所為令當事人再為事實、法律意見及證據聲明等之舉措，依其訴訟之進
    行尚屬前階段之調查程序觀之，並無不當限制當事人之程序主體權利可言，抗告
    人聲請承審法官迴避，並無理由，原審因而為駁回抗告人聲請之裁定，於法洵無
    違誤，抗告意旨仍執陳詞指摘原裁定不當，求予撤銷改判，非有理由，應予駁回
    。
三、據上論斷，應依刑事訴訟法第四百十二條，裁定如主文。
中      華      民      國    九十一    年    十一    月      十八      日
                                   臺灣高等法院臺中分院刑事第四庭
                                         審判長法  官  洪  耀  宗
                                               法  官  蕭  錦  鍾
                                               法  官  江  德  千
右正本證明與原本無異。
不得再抗告。
                                               書記官  吳  麗  琴
中      華      民      國    九十一     年     十一      月    十九    日
                                                                        Ａ
